---
title: "Relatório Viagens Gov 2019"
output:
  html_document:
    df_print: paged
---

```{r}
library(dplyr)
library(ggplot2)
```
```{r}
viagens <- read.csv(
  file = "D:/001Gits/Viagens-a-Servico-Gov-Br-2019/2019_viagem.csv",
  sep = ';',
  dec = ','  #separador casas decimais
)

head(viagens)
dim(viagens)
summary(viagens)
summary(viagens$Valor.passagens)

```

Analisando dados abertos de viagem a serviço do governo federal em 2019.
Questões a serem respondidas:
• Qual é o valor gasto por órgão?
• Qual é o valor gasto por cidade?
• Qual é a quantidade de viagens por mês?

>>> Transformação dos dados obtidos

```{r}
viagens$data.inicio <- as.Date(viagens$Período...Data.de.início,
                               "%d/%m/%Y")
glimpse(viagens)
```

```{r}
viagens$data.inicio.formatada <- format(viagens$data.inicio, "%Y-%m")
```
Resumo dos dados:
O valor máximo muito distante da média sugere a presença de outliers. O que é possível ser visualizado no Plot 1.
```{r}
summary(viagens$Valor.passagens)
```

Plot
```{r}
boxplot(viagens$Valor.passagens)
```
Desvio padrão:
Expressa o grau de dispersão de um conjunto de dados.Quanto mais próximo de 0 for o desvio padrão, mais homogêneo são os dados.
```{r}
sd(viagens$Valor.passagens)
```

Verificando se há NAs
```{r}
colSums(is.na(viagens))
```

Quantidade de ocorrencia para cada categoria da coluna situação:
```{r}
str(viagens$Situação)
```

```{r}
str(viagens$Situação)
```

```{r}
table(viagens$Situação)
```

Percentual:
```{r}
prop.table(table(viagens$Situação)) * 100
```

1. Quais orgãos do gov estão gastando mais com viagens?
```{r}
p1 <- viagens %>%
  group_by(Nome.do.órgão.superior) %>% 
  summarise(n = sum(Valor.passagens)) %>% 
  arrange(desc(n)) %>%
  top_n(15)

names(p1) <- c("orgao","valor")

p1
```


Valor gasto por orgão:
```{r}
ggplot(p1, aes(x = reorder(orgao,valor), y=valor)) +
  geom_bar(stat = "identity") +
  coord_flip()+
  labs(x="Valor", y = "Orgãos")
```

Valor gasto por cada cidade:
```{r}
p2 <- viagens %>% 
  group_by(Destinos) %>%
  summarise(n = sum(Valor.passagens)) %>%
  arrange(desc(n)) %>%
  top_n(15)

names(p2) <- c('destino', 'valor')


ggplot(p2, aes(x=reorder(destino,valor), y=valor)) +
  geom_bar(stat = "identity", fill = "#0ba791") +
  geom_text(aes(label=valor), vjust = 0.3, size=3)+
  coord_flip()+
  labs(x= "Valor", y = "Destino")
```

Viagens por mês:
A partir do plot percebe-se que o mês com maior número de viagens foi novembro.
```{r}
p3 <- viagens %>%
  group_by(data.inicio.formatada) %>%
  summarise(qtd = n_distinct(Identificador.do.processo.de.viagem))

head(p3)
p3

#plot
ggplot(p3, aes(x = data.inicio.formatada, y=qtd, group=1)) +
  geom_line() +
  geom_point()
```


